【裁判字號】    90,上易,832
【裁判日期】    900529
【裁判案由】    違反毒品危害防制條例
【裁判全文】
臺灣高等法院高雄分院刑事判決          九十年度上易字第八三二號
    上訴人  台灣屏東地方法院檢察署檢察官
    被  告  乙○○
右上訴人因被告違反毒品危害防制條例案件，不服臺灣屏東地方法院九十年度易字第
二四六號中華民國九十年三月二十六日第一審判決（起訴及併辦案號：臺灣屏東地方
法院檢察署八十九年度毒偵字第六九八、二四五二號），提起上訴，本院判決如左：
      主      文
原判決關於施用第二級毒品部分及定執行刑撤銷。
乙○○連續施用第二級毒品，處有期徒刑壹年，扣案之安非他命貳包毛重壹點伍公克
（含無法析離之包裝袋）沒收銷毀。
其他上訴駁回。
駁回部分與撤銷部分所處之刑及諭知之沒收，應執行有期徒刑壹年陸月，扣案之安非
他命貳包毛重壹點伍公克及海洛因壹包毛重零點四公克（均含無法析離之包裝袋）沒
收銷毀。
      事      實
一、乙○○前科累累（不構成累犯）其於民國八十七年間，因施用毒品案件，經本院
    依職權送勒戒處所觀察、勒戒後，認無繼續施用毒品傾向，由該院以八十七年度
    上易字第一四九○號為免刑判決確定；再於八十八年間，因施用第二級毒品案件
    ，經送勒戒處所觀察、勒戒（本院八十八年毒聲字第二○五○號裁定）後，認有
    繼續施用毒品傾向，令入戒治處所施以強制戒治（八十八年度毒聲字第二二四六
    號裁定），並經起訴，由原審法院判處有期徒刑六月，本院判決上訴駁回確定（
    八十九年度上易字第八八七號判決），而其上開強制戒治處遇成效經評定為合格
    ，無繼續戒治之必要，經停止戒治，所餘戒治期間付保護管束（八十九年度毒聲
    字第六一一號裁定）。詎乙○○仍不知悔改，復基於施用第二級毒品安非他命之
    概括犯意，於停止戒治交付保護管束期間內之八十九年九月十八日二十一時許回
    溯四十八小時內之某時（不含逮捕後之期間），在不詳地點，非法施用第二級毒
    品安非他命一次；另基於非法持有第一級毒品海洛因之犯意，持有第一級毒品海
    洛因一包嗣於八十九年九月十八日二十一時許，在國道十號公路燕巢交流道東向
    處，經警攔檢車號ＧＢ—五一九七號自用小客車時，於乙○○身上起出其持有之
    安非他命二包毛重一‧五公克及海洛因一包毛重○‧四公克。（同時地，另於該
    車內起出業已逃逸之邱焜援所棄置之安非他命五包毛重六‧一公克、海洛因四包
    毛重一‧七公克、玻璃球管吸食器一組及分裝袋一百個等物），又於同年十一月
    二日十四時許回溯四十八小時內之某時，在不詳地點，非法施用第二級毒品安非
    他命，經警於八十九年十一月二日十四時，在高雄縣杉林鄉木梓村茄苳巷六十五
    號，發現其行跡可疑，趨前盤查，並採尿送驗而查獲。
二、案經內政部警政署國道公路警察局第五警察隊報請臺灣高雄地方法院檢察署，經
    該署呈請臺灣高等法院高雄分院檢察署令轉臺灣屏東地方法院檢察署檢察官偵查
    起訴及移送併辦。
      理      由
一、訊據被告乙○○就右開施用毒品之事實支吾其詞，供稱伊於戒治後即未再施用毒
    品，並矢口否認持有毒品，辯稱查獲之安非他命、海洛因、吸食器及分裝均為其
    綽號「焜仔」之朋友所有，非伊所有云云。
二、然查被告委有於八十九年九月十八日二十一時許為警查獲前四十八小時內施用第
    二級毒品安非他命之事實，已據其於原審審理時坦承不諱，並有扣案之安非他命
    二包（毛重一．五公克）足資佐證，被告於八十九年十一月二日十四時再度為警
    查獲時，經警訊以最後吸毒之時間，供稱係八十七年間，然查被告於八十八年間
    因施用安非他命，經原審裁定送觀察勒戒後，認有繼續施用毒品之傾向，裁定令
    入戒治處所強制戒治，有原審法院八十八年度毒聲字第二０五０號、二二四六號
    裁定可參，則被告所稱其最後吸毒是在八十七年，即與事實不符，顯見其係信口
    胡說，而被告兩次為警查獲後，經採集其尿液，第一次之尿液先後送高雄縣政府
    衛生局、台灣檢驗科技股份有限公司初步以EIA酵素免疫分析法，次以GC/MS氣相
    層析／質譜儀法，及第二次尿液送台南市衛生局以免疫法，TOXI-LAB分析法檢驗
    結果，均呈甲基安非他命陽性反應，有各該局、公司出具之尿液檢驗報告各一份
    可稽。而安非他命經服用後，於人體內有四十八小時之殘留期間，可由人體所排
    放之尿液中檢出，亦據前行政院衛生署藥物食品檢驗局八十一藥檢字第八一○九
    二○六號函說明甚詳，足見被告之自白與事實相符。
三、被告雖否認自其身上起獲之安非他命及海洛因為其所有，然訊據被告供稱：「（
    警方在你身上查扣二包安非他命，一包海洛因？）那是開車那個『焜仔』（指潘
    焜援）被警攔截後，他把毒品拿給那個女的，結果掉下來，我拾起來才被查獲的
    ，毒品是『焜仔」所有。」云云（見臺灣屏東地方法院檢察署偵卷第六六頁）。
    茲被告所乘車輛既遭警察攔檢，以被告迭有毒品前科之智慮，就棄置之毒品，避
    之唯恐不及，實無復加以撿拾致遭警察查獲之可能，所辯大違情理，難信屬實，
    本件自被告身上起獲之安非他命二包毛重一‧五公克、海洛因一包毛重○‧四公
    克，確為被告所持有之事實，殆無疑義。且經送請法務部調查局鑑驗結果，亦均
    認係安非他命及海洛因無誤，有該局鑑定通知一紙在卷可按，是被告罪證已甚明
    確，所辯要係卸責之詞，不足採信。
四、被告前因施用毒品案件，送勒戒處所觀察、勒戒後，認無繼續施用毒品傾向，經
    臺灣高等法院高雄分院為免刑判決確定；再因施用毒品案件，經本院判處有期徒
    刑六月，臺灣高等法院高雄分院判決上訴駁回確定，現執行強制戒治殘期中等事
    實，亦有各該判決書及本院全國前案紀錄表可佐，本件被告所為者，乃三犯施用
    毒品罪行，洵可認定。
五、核被告所為，係犯毒品危害防制條例第十條第二項之施用第二級毒品罪及第十一
    條第一項之持有第一級毒品罪。其持有第二級毒品安非他命行為，為施用之高度
    行為所吸收，不另論罪。其先後二次施用第二級毒品安非他命，時間緊接，顯係
    基於概括之犯意，應係刑法第五十六條論以連續犯，被告所犯上開施用第二級毒
    品罪及持有第一級毒品罪，犯意各別，行為互殊，應予分論併罰，檢察官雖未就
    被告第二次施用第二級毒品之犯行起訴，惟因與起訴之施用第二級毒品部分有連
    續犯之裁判上一罪關係，本院自得併予審究。
六、原審就被告持有第一級毒品部分，因而適用毒品危害防制條例第十一條第一項、
    第十八條第一項前段、刑法第十一條，審酌被告之素行，犯後態度等情狀，科處
    被告有期徒刑捌月，並以被告持有之海洛因一包毛重０．四公克（含無法析離之
    包裝袋）係第一級毒品，依法予以沒收銷燬，認事用法皆無不合，量刑亦稱允當
    ，檢察官就此部分上訴。
七、原審就被告施用第二級毒品部分予以論罪科刑，固非無見，然查原審就被告於八
    十九年十一月二日十四時前追溯四十八小時內之某時再施用第二級毒品之行為，
    未及併予論處，自有未洽，檢察官就此部分上訴指此指摘，非無理由，應由本院
    將原判決此部分撤銷，審酌被告前科累累，素行不佳，前曾因施用毒品經勒戒，
    戒治後，仍不知悔改，三犯施用毒品罪，足見其意志不堅，且又未坦承部分犯行
    ，惟念其施用毒品戕害自身健康等情狀，爰仍如原審科處被告有期徒刑壹年，自
    被告身上查扣之安非他命貳包毛重一．五公克（含無法析離之包裝袋）為第二級
    毒品，應依毒品危害防制條例第十八條第一項前段規定諭知沒收銷燬。
八、本案駁回部分所處之有期徒刑捌月，與撤銷部分所處有期徒刑壹年，應執行有期
    徒刑壹年陸月，兩罪諭知沒收銷燬之毒品併執行之。
據上論斷，應依刑事訴訟法第三百六十八條、第三百六十九條第一項前段、第三百六
十四條、第二百九十九條第一項前段，毒品危害防制條例第十條第二項、第十八條第
一項前段，刑法第十一條前段、第五十六條、第五十一條第五款、第九款，判決如主
文。
本案經檢察官鄭文貴到庭執行職務。
中    華    民    國         九十       年      五      月    二十九    日
                              臺灣高等法院高雄分院刑事第九庭
                                  審判長法官  張明松
                                        法官  江泰章
                                        法官  陳吉雄
右甲本證明與原本無異。
不得上訴。
                                      書記官  沈有進
中    華    民    國         九十       年      五   月    三十一    日
附錄：本判決論罪科刑法條：
毒品危害防制條例第十條第二項
施用第二級毒品者，處三年以下有期徒刑。
毒品危害防制條例第十一條第一項
持有第一級毒品者，處三年以下有期徒刑、拘役或新臺幣五萬元以下罰金。
                                                                      Ｈ


司法院資訊處製作；財團法人民間司法改革基金會備份。
